臺灣高等法院刑事裁定
110年度抗字第1891號
抗 告 人即
再審聲請人  吳潤壹




上列抗告人因聲請再審案件，不服臺灣臺北地方法院中華民國11
0年11月5日裁定（110年度聲再字第28號），提起抗告，本院裁
定如下：
    主  文
抗告駁回。                                              
    理  由
一、原裁定意旨略以：抗告人即再審聲請人吳潤壹（下稱抗告人
    ）以監視器畫面係黑白，原確定判決判斷有誤，並主張原確
    定判決之勘驗筆錄記載有錯，不足以認定抗告人有傷害犯行
    ，並提出監視錄影畫面翻拍照片為憑聲請再審，然原確定判
    決以監視器錄影畫面與勘驗筆錄為認定抗告人犯罪之證據，
    是該監視器錄影畫面及勘驗筆錄均非新證據。況抗告人前屢
    以同一事實之原因聲請再審，迭經原審法院裁定駁回其再審
    之聲請，並經本院駁回抗告確定，依刑事訴訟法第434條第2
    項規定，抗告人不得更以同一原因聲請再審，是其聲請再審
    顯不合法。至聲請意旨所指其餘各點，無非係依其主觀認定
    ，對原確定判決取捨證據之職權行使予指摘，況其所為聲請
    再審依據之原審法院106年度聲再字第6號、本院108年度抗
    字第590號、109年度抗字第1881號裁定，均非刑事訴訟法第
    420條第1項第6款規定所謂之「新證據」，自不能據為聲請
    再審之原因，是依刑事訴訟法第433條規定，認其聲請再審
    之程序違背規定，駁回其再審聲請等語。
二、抗告意旨略以：
　㈠抗告人並無於106年度聲再字第6號裁定提出本次聲請再審之
    原因，且黑白監視器畫面照片卻認為有紅色流血情形，均係
    109年度抗字第1881號裁定推理所得，本案原裁定並未詳查
    前後兩次聲請理由是否相一致，106年度聲再字第6號裁定之
    聲請理由並無109年度抗字第1881號裁定之內容，顯見兩者
    非同一原因事實，僅以同一裁定字號、同一證據認定，顯有
    違誤。
　㈡原確定判決所認定之事證為抗告人站了起來並往告訴人臉上
    揮了一拳，致告訴人臉部下方有明顯黑影，有原審勘驗筆錄
    可查，但監視器畫面係黑白，於光影折射下本存有黑影，是
    原確定判決所認定之事實有瑕疵，有違經驗法則及論理法則
    ，且不具時間上的關聯性，從而，原裁定以非新證據駁回實
    有違誤。
　㈢109年度抗字第1881號裁定以「05:00:06：被告施為元及吳潤
    壹2人從計程車左側出現，明顯可見雙方均有揮拳扭打之動
    作，且被告施為元鼻子已有流血之現象」，認原確定判決並
    非以原審勘驗筆錄作為判決之依據，有違刑事訴訟法第155
    條第2項，不得作為判斷之依據，而抗告人據以監視器畫面
    係黑白，如何認定流鼻血，顯於經驗、論理法則不符，原確
    定判決判斷有所違誤，此等事項並未出現於原裁定所載駁回
    之裁定中。
　㈣106年度聲再字第6號裁定以「05：00：22之擷圖畫面，因聲
    請人與告訴人之身形被計程車遮蔽，僅見聲請人頸部以上及
    告訴人額頭以上之部位」，但查監視器錄影均未出現抗告人
    之頸部，而係告訴人之手背，告訴人確有掐抗告人脖子，基
    於雙方身高、臂展之差距，不可能有傷害之結果。且據108
    年度抗字第590號裁定之理由四，抗告人以當時之監視器錄
    影翻拍照片4張，為再審之新事證，但現抗告人是以原審勘
    驗筆錄有誤作為聲請理由，並不相同。
　㈤綜上所陳，抗告人已依原審法院、本院之裁定理由，並以監
    視器畫面為證據、原審勘驗筆錄有誤為由聲請再審，原裁定
    未予詳查，遽認為同一原因事實駁回再審之聲請，違反公民
    與政治權利國際公約與刑事訴訟法無罪推定原則，為此提起
    起抗告等語。
三、按再審之聲請，經法院認無再審理由而以裁定駁回後，不得
    更以同一原因聲請再審；法院認為聲請再審之程序違背規定
    者，應以裁定駁回之，刑事訴訟法第434條第3項、第1項及
    第433條分別定有明文。所謂同一原因，係指同一事實之原
    因而言，是否為同一事實之原因，應就重行聲請再審之事由
    暨其提出之證據方法，與已經實體裁定駁回之先前聲請，是
    否完全相同，予以判斷，若前後二次聲請再審原因事實以及
    其所提出之證據方法相一致者，即屬同一事實之原因，自不
    許其更以同一原因聲請再審（最高法院110年度台抗字第521
    號裁定意旨參照）。
四、經查：
　㈠原審法院104年度易字第282號確定判決（即原確定判決）認
    聲請人於民國103年11月6日4時57分許，在其位於臺北市萬
    華區西園路二段之住處，因告訴人施為元質疑其檢舉經營無
    照地下工廠，而遭施為元強拉出門外後，竟基於傷害人身體
    之犯意，徒手毆打施為元之頭部及臉部，使施為元受有左眼
    挫傷併角膜糜爛及鼻骨骨折等傷害，故認聲請人犯刑法第27
    7條第1項傷害罪，係以聲請人之偵審陳述、證人施為元之偵
    審指證、該院104年4月21日勘驗筆錄及所附監視器錄影畫面
    擷取照片、國立臺灣大學醫學院附設醫院103年11月6日診斷
    證明書（告訴人於103年11月6日6時5分許前往驗傷）等證據
    綜合判斷，已詳述其認定聲請人犯罪所憑之依據及證據取捨
    之理由，此有前開判決書在卷為憑。
　㈡聲請人於判決確定後，多次向原審法院聲請再審（分聲再字
    案），屢經原審法院認無再審理由而裁定駁回，再經本院裁
    定駁回聲請人之抗告確定（分抗字案）：①106年度聲再字第
    6號（106年度抗字第1341號）、②106年度聲再字第31號（10
    7年度抗字第73號）、③107年度聲再字第5號（107年度抗字
    第1038號）。其聲請之事由均係刑事訴訟法第420條第1項第
    6款、第3項、第421條之發現新事實或「新證據」、有足生
    影響於判決之「重要證據」漏未審酌（按此兩事由之證據，
    應採同一標準，即「明確性」原則，祇要事證具有「明確性
    」，不管其出現係在判決確定之前或之後，亦無論係單獨或
    結合先前已經存在卷內之各項證據資料，予以綜合判斷，若
    因此能產生合理之懷疑，而有足以推翻原確定判決所認事實
    之蓋然性，即已該當）；其所謂之新事證，則包含提出監視
    器錄影擷圖畫面4紙說明監視器畫面及不服原審勘驗筆錄、
    提出聲請非常上訴遭駁回之函文稱其上所載驗傷單是新事證
    、稱2人身高差距其不可能觸碰告訴人等，業經原審法院及
    本院上開裁定逐一指駁不符合「明確性原則」，監視器錄影
    擷圖畫面4紙並非新事證，上開「驗傷單」實係原確定判決
    之國立臺灣大學醫學院附設醫院103年11月6日診斷證明書，
    並無新證據，亦無聲請人所指告訴人受傷與聲請人行為無合
    理時序關連之處等，因而認聲請無理由，實體駁回抗告人之
    聲請再審確定。
　㈢此次，聲請人聲請再審，所檢附之證一至證四監視器畫面（
    見原審卷第25至31頁），完全與上開實體駁回裁定所提出之
    所謂新證據相同，聲請人沒有再提出其他新證據，而其所爭
    執之事實，同樣是聲請人自己對於原確定判決所憑之原審勘
    驗筆錄，從偵查勘驗筆錄、監視器畫面擷圖顏色與可視範圍
    、被告與告訴人動作及身高差距等為說明，認原審勘驗筆錄
    有誤云云，但原確定判決綜合上開各項證據而為犯罪事實之
    認定，並非僅依憑原審勘驗筆錄，所為論斷亦未違背經驗法
    則及論理法則，聲請人多次僅以不服原確定判決所憑之原審
    勘驗筆錄為由，提出完全相同之上開擷圖為證，只是說明不
    服之方式略有不同，依據三之說明，仍係基於同一原因事實
    多次聲請再審。本案原裁定之理由說明較為簡略，但其此部
    分認定並無任何違誤。
　㈣實則，聲請人於㈡屢經原審法院及本院實體駁回其再審之聲請
    確定後，又繼續多次聲請再審，而經原審法院及本院以同一
    原因聲請再審為由，從程序上駁回其聲請：①107年度聲再字
    第20號（107年度抗字第1943號）、②108年度聲再字第12號
    （108年度抗字第590號）、③108年度聲再字第25號（108年
    度抗字第1072號）、④108年度聲再字第35號（108年度抗字
    第1546號）、⑤108年度聲再字第40號（108年度抗字第2083
    號）、⑥109年度聲再字第3號（109年度抗字第347號）、⑦10
    9年度聲再字第8號（109年度抗字第675號）、⑧109年度聲再
    字第15號（109年度抗字第1881號）、⑨109年度聲再字第35
    號（110年度抗字第260號）、⑩110年度聲再字第10號（110
    年度抗字第1172號）、⑪110年度聲再字第21號（110年度抗
    字第1486號）。現抗告人提起本件抗告，指稱⑧之本院109年
    度抗字第1881號若干裁定理由，並未於㈡①之原審法院106年
    度聲再字第6號案件中主張，不是同一原因事實云云，乃刻
    意省略㈡、㈣其反覆多次提出再審聲請之經過，片段截取引用
    原審法院及本院裁定之理由，仍無法改變㈢所言，聲請人係
    於再審聲請遭多次實體無理由駁回確定後，卻繼續檢附完全
    相同之證據，以同一原因事實，換個說法再為重複之聲請，
    其抗告主張，自非可採。
　㈤本院既同認本件聲請程序違背規定，且無從補正，自無通知
    聲請人到場聽取意見之必要，原審未踐行此一程序，亦無任
    何違法或不當，併此指明。
五、綜上所述，本件再審事由既與前案再審之事由及證據方法均
    相同，核屬同一原因事實無誤。原裁定因而駁回其此次再審
    之聲請，於法並無不合。抗告人猶執前詞提起本件抗告，指
    摘原裁定不當，為無理由，應予駁回。　　　 　　   
據上論斷，應依刑事訴訟法第412條，裁定如主文。
中　　華　　民　　國　　111 　年　　2 　　月　　25　　日
                  　刑事第八庭　審判長法　官　陳世宗
                                      法　官　林呈樵
                                      法　官　吳勇毅
以上正本證明與原本無異。
不得再抗告。
                                      書記官  許家慧
中　　華　　民　　國　　111 　年　　2 　　月　　25　　日